【裁判字號】    89,上更(二),148
【裁判日期】    890510
【裁判案由】    毒品危害防制條例
【裁判全文】
臺灣高等法院臺南分院刑事判決        八十九年度上更(二)字第一四八號  Ａ
      上  訴  人
      即  被  告  丙  ○  ○
      選任辯護人  許  明  德  律師
右上訴人因毒品危害防制條例案件，，不服臺灣臺南地方法院八十八年度訴字第三○○號中華民國八十八年七月二十九日第一審判決（起訴案號：臺灣臺南地方法院檢察
署八十八年度偵字第一四一六號），提起上訴，判決後，由最高法院第二次發回更審
，本院判決如左：
      主      文
原判決撤銷。
丙○○連續販賣第一級毒品，累犯，處有期徒刑拾貳年。褫奪公權捌年。
扣案之第一級毒品海洛因壹小包（驗餘淨重零點肆陸公克，包裝重零點貳貳公克）沒
收銷燬之；販賣毒品所得新台幣壹萬元沒收，如全部或一部不能沒收時，以其財產抵
償之。
      事      實
一、丙○○（綽號豆花）素行不良，曾於民國（下同）八十一年間因犯煙毒、竊盜罪
    ，經本院各判處有期徒刑二年，嗣經定執行刑為有期徒刑三年十月，於八十五年
    四月八日假釋期滿執行完畢。竟仍不知悔改，復意圖營利，基於販賣第一級毒品
    海洛因之概括犯意，以呼叫器0000000000號（非行動電話）聯絡，於
    八十八年一月二十一日晚上七時三十分許，在台南市○○路○段與文平路口之賓
    士汽車商行前，以新台幣（下同）五千元之價格，販賣第一級毒品海洛因一小包
    給乙○○（由甲○○陪同往購）；又於八十八年一月二十二日中午十二時三十分
    許，在台南市○○路與光明街口，復以五千元價格販賣第一級毒品海洛因一小包
    給乙○○（亦由甲○○陪同往購）。嗣於同日下午六時三十分許，經警於台南縣
    仁德鄉仁德村仁愛十四號甲○○之住處，查獲甲○○與乙○○有非法施用海洛因
    之犯行，經其二人供出毒品來源係購自丙○○後，由乙○○打前開呼叫器與丙○○聯絡，佯稱欲再以五千元向其購買第一級毒品海洛因一小包，將丙○○誘至台
    南市○○路與林森路口交易，於當日晚上八時十分左右，丙○○攜帶意圖販賣之
    海洛因一小包抵達現場時，尚未及交貨及付款，即為警當場查獲而無所得，並經
    警自其身上扣得該包海洛因（驗餘淨重零點肆陸公克，包裝重零點貳貳公克）。
二、案經台南市警察局第四分局報請台灣台南地方法院檢察署檢察官偵查起訴及移送
    併辦。
      理      由
一、訊據上訴人即被告丙○○矢口否認有於上揭時地販賣第一級毒品海洛因給乙○○
    及甲○○等犯行，辯稱：伊係幫乙○○向綽號「朝安」之藥頭者購買海洛因，該
    海洛因並非伊所販賣云云。經查：右揭事實，業據被告於警訊時坦承與乙○○數
    次交易海洛因之事實（見警卷第二頁反面、第三頁正面），核與證人乙○○、甲○○於警訊時及偵查中證述之情節（見警卷第六頁正面、第八頁反面、第九頁正
    面）有吻合之處，證人乙○○於偵查中證稱：海洛因是向豆花買的，八十八年一
    月二十一、二十二日一次買五千元，以呼叫器連絡等語（見八十八年偵字第一四
    一六號偵查卷第二一、二二頁）。證人甲○○於偵查中亦稱：他（指乙○○）說
    是向豆花買的，買二次，一次在五期賓士，一次在小東路與光明街口，都是乙○○帶我去，他下車去買等情。此外，並有上開海洛因一小包扣案足資佐證。雖證
    人乙○○、甲○○嗣後於原審審理中附合被告之詞改稱：伊係託被告幫忙買海洛
    因，不是向被告買的等語，然案重初供，證人乙○○於警訊初供時已證稱：「該
    包海洛因是我與甲○○於八十八年元月二十二日中午十二時三十分在台南市○○
    路與光明街口，向一位綽號『豆花』之男子以伍仟元所購得」，「綽號『豆花』
    的男子就是丙○○沒錯」，「我與綽號『豆花』之男子丙○○不太認識，只見過
    兩次面，也與他無仇恨」等語。另證人甲○○於警訊時亦證稱：「該海洛因係我
    本人與乙○○於八十八年元月二十二日中午十二時三十分左右，於台南市○○路
    與光明街口，以伍仟元向綽號『豆花』之男子購得」，「該男子（指丙○○）就
    是販賣毒品給我之人」等語（以上見警卷第五、六、八、九頁），即被告於警訊
    時亦自承：「於本（22）日晚上八時十分左右，我接到乙○○（綽號阿呆）打我
    的呼叫器（0000000000）連絡我，『阿呆』表示要向我拿伍仟元之海洛因，我遂
    約『阿呆』於本（）日晚上九時在台南市○○路與林森路口交易，當我騎機車
    至交易地點時，即被在場埋伏之警員當場查獲，並於身上起出海洛因一小包」等
    語（見警卷第二頁背面），而扣案之該毒品，經法務部調查局檢驗結果，其成份
    確為海洛因，驗餘淨重○．四六公克、包裝重○．二二公克，有該局八十八年三
    月五日（８８）陸字第８８１３２８７３號檢驗通知書乙紙附卷可稽（見原審卷
    第九十頁），再參以被告於右開第三次由警方引誘前來與乙○○交易毒品時，其
    接到電話馬上攜海洛因前來交易，並於其身上被查獲準備賣給乙○○之上開海洛
    因一小包，且被告與乙○○、甲○○僅係認識，雙方並無深交，業據渠三人一致
    供明在卷，則衡情被告豈有可能甘冒受販賣毒品重刑追訴之風險，而幫乙○○向
    綽號「朝安」藥頭購買海洛因之理，況被告無法提供綽號「朝安」之年籍住址，
    以供調查，足見其係推卸之詞。益徵被告確實有販賣第一級毒品海洛因給乙○○
    及甲○○無訛。因之，被告前開所辯顯係事後避重就輕之詞，而證人乙○○、甲○○於原審審理中翻異前供係事後迴護被告之詞，均不足採信。再查被告既不承
    認其有前開販賣毒品海洛因之事實，本院自無從查得其販入上開海洛因之真正價
    格及其是否因非法販賣該海洛因予前揭證人而獲得具體利潤之金額，然查毒品海
    洛因物稀價昂，取得不易，且為政府嚴予查緝取締之違禁物，而非法販賣海洛因
    之刑責甚重，苟無利潤可圖，衡情應無甘冒被查緝法辦重刑之危險而無端平價供
    應他人，基上說明，堪認本件被告販入海洛因之價格必較販出之價格低廉，或以
    同一價格而減少海洛因之份量，而有從中賺取差額利潤圖利之意圖及事實，此應
    屬合於論理法則，且不違背社會通常經驗之理性判斷，況被告與證人乙○○、甲○○僅認識而已，彼此並無特殊之交情，苟被告買賣間無利潤可圖，則被告縱使
    至愚亦無甘冒被追訴審判之危險，平白從事非法販賣之理，是其有營利之意圖甚
    明。本件罪證明確，被告犯行洵堪認定。
二、按海洛因係第一級毒品，為毒品危害防治條例第二條第二項第一款所明定。被告
    第一、二次販賣毒品海洛因行為，係犯同條例第四條第一項（起訴書筆誤為第二
    項）之販賣第一級毒品罪，至其第三次販賣行為，雖未及交貨、付款即為警查獲
    而未遂，係犯同條例第四條第五項第一項之販賣第一級毒品未遂罪。被告先後三
    次販賣毒品犯行，時間緊接，犯罪構成要件相同，顯係基於概括之犯意反覆為之
    ，應依連續犯之規定論以一個販賣第一級毒品既遂罪，惟其法定本刑為死刑或無
    期徒刑，依法不得加重。至其持有毒品海洛因之行為，已為販賣毒品行為所吸收
    ，不另論罪。又被告曾於八十一年間因犯煙毒、竊盜等罪，經本院各判處有期徒
    刑二年，嗣經定執行刑為有期徒刑三年十月，於八十五年四月八日假釋期滿執行
    完畢，有本院刑案被告全國前案紀錄表一紙附卷可按，其於五年內再犯本件有期
    徒刑以上之罪，為累犯，惟其法定本刑為死刑或無期徒刑，依法不得加重。
三、原審予以被告論罪科刑，固非無見，惟（１）按販賣毒品罪，係以意圖營利為犯
    罪構成要件，原判決事實欄固有載明被告意圖營利，惟理由欄內隻字未提及，亦
    未予敘明被告有何營利之事實，顯有理由不備之違法。（２）毒品危害防制條例
    第十九條第一項所規定因犯罪所得之財物，均沒收之，如全部或一部不能沒收時
    ，追徵其價額或以其財產抵償之意旨，必限於所得者為金錢以外之其他財物而無
    法沒收時，始追徵其價額，使其繳納與原物相當之價額，如所得之財物為金錢而
    無法沒收時，則以其財產抵償之，不發生追徵價額之問題，原判決主文諭知被告
    販賣毒品所得新台幣一萬元沒收，如全部或一部不能沒收時，追徵其價額或以其
    財產抵償之云云，顯有不當。被告上訴意旨，仍執前詞否認犯罪，指摘原判決不
    當，雖無理由，惟原判決既有可議，自屬難予維持，應予撤銷改判。爰審酌被告
    犯罪之動機、目的、手段、所犯販賣毒品之罪，殘害他人身心健康至鉅，惟其尚
    非販賣毒品之大盤商，且販賣時間亦不長，所得不多及犯後態度等一切情狀，量
    處如主文第二項所示之刑，並依法宣告褫奪公權八年，以昭儆戒。扣案之海洛因
    一小包（驗餘淨重零點肆陸公克，包裝重零點貳貳公克），係查獲之毒品，應諭
    知沒收銷燬之。又被告販賣海洛因所得一萬元，為其犯罪所得之財物，應依毒品
    危害防制條例第十九條第一項之規定宣告沒收，如全部或一部不能沒收時，以其
    財產抵償之。呼叫器0000000000號壹只（非行動電話），雖為被告所
    有但非專為被告販毒之工具已據被告供明在卷，爰不予宣告沒收。
據上論斷，應依刑事訴訟法第三百六十九條第一項前段、第三百六十四條、第二百九
十九條第一項前段、毒品危害防治條例第四條第一項、第十八條第一項、第十九條第
一項，刑法第十一條前段、第五十六條，第四十七條、第三十七條第二項，判決如主
文。
本案經檢察官吳忠賢到庭執行職務。
中    華    民    國      八十九      年      五      月        十      日
                                  臺灣高等法院臺南分院刑事第三庭
                                      審判長法官  黃    聰    明
                                            法官  黃    三    哲
                                            法官  林    勝    木
右正本證明與原本無異。
如不服本判決，應於判決送達後十日內向本院提出上訴狀，其未敘述理由者並應於提
出上訴狀後十日內向本院補提理由書（應附繕本)。
                                      法院書記官  吳    秋    賢
中    華    民    國      八十九      年      五      月      十一      日
附錄：本判決論罪科刑法條
毒品危害防制條例第四條第一項：製造、運輸、販賣第一級毒品者，處死刑或無期徒
                              刑，處無期徒刑者，得併科新臺幣一千萬元以下罰
                              金。


司法院資訊處製作；財團法人民間司法改革基金會備份。
